臺灣臺北地方法院刑事判決
110年度訴字第608號
公  訴  人  臺灣臺北地方檢察署檢察官
被      告  周峰隆



              （現在法務部○○○○○○○○○○○執行中）
選任辯護人  劉明昌律師（法扶律師）
上列被告因違反槍砲彈藥刀械管制條例案件，經檢察官提起公訴
（109年度偵字第30954號），本院判決如下：
    主  文
周峰隆犯非法持有可發射子彈具有殺傷力之槍枝罪，累犯，處有
期徒刑肆年貳月，併科罰金新臺幣拾萬元，罰金如易服勞役，以
新臺幣壹仟元折算壹日。
扣案如附表編號1、2、3②、4②所示之物，均沒收。
    事  實
一、周峰隆明知具有殺傷力之槍枝、子彈，分別係槍砲彈藥刀械
    管制條例第4 條第1 項第1 款、第2 款所列管之槍砲、彈藥
    ，非經中央主管機關許可，不得持有，竟基於非法持有制式
    獵槍、非制式手槍、制式散彈、制式子彈之犯意，於民國10
    8年7月至8月間某日，在新北市新莊區瓊林南路堤防附近，
    自名籍不詳、綽號「龍昇」之成年男子處，收受如附表所示
    之制式獵槍1枝、非制式手槍1支、制式散彈4顆、制式子彈5
    顆，而自斯時起非法持有槍彈。嗣周峰隆因另案遭通緝，為
    警於109年11月15日凌晨1時20分許，在臺北市○○區○○街0號
    前予以逮捕，周峰隆在員警尚未發現其持有前揭槍彈犯行前
    ，主動告知員警其所駕駛之車牌號碼000-0000號汽車內以及
    隨身之背包內藏有上開槍彈，復帶同員警扣押，自首而報繳
    其全部持有之槍彈。
二、案經臺北市政府警察局刑事警察大隊報告臺灣臺北地方檢察
    署檢察官偵查起訴。　　
    理  由
一、證據能力
㈠、本判決所引用被告以外之人於審判外之言詞或書面陳述，檢
    察官、被告周峰隆及其辯護人於本院審理中均表示同意作為
    證據使用（本院訴字卷第186頁至第187頁），且其等迄至言
    詞辯論終結前均未聲明異議，本院審酌上開證據資料製作時
    之情況，尚無違法不當及證明力明顯過低之瑕疵，亦認為以
    之作為證據應屬適當，爰依刑事訴訟法第159條之5規定，認
    均有證據能力。
㈡、本案判決以下所引用之非供述證據，均與本案事實具有關聯
    性，且查無事證足認係經公務員違背法定程序所取得，且檢
    察官、被告及辯護人均同意具有證據能力（見本院卷第186
    頁），堪認亦均有證據能力。
貳、實體部分
一、認定事實所憑之證據及理由
　　上開事實，業據被告於警詢、偵訊及本院審理中均坦承不諱
    ，並有臺北市政府警察局刑事警察大隊搜索扣押筆錄、扣押
    物品目錄表、扣押物品照片、自願受搜索同意書等資料在卷
    可憑（偵卷第23頁至第33頁）。又扣案之槍枝、子彈經送內
    政部警政署刑事警察局以檢視法、性能檢驗法、試射法、對
    比顯微鏡法鑑定，認分屬可發射散彈之制式獵槍、非制式手
    槍、可擊發具有殺傷力之制式散彈、制式子彈等情（鑑定結
    果詳見附表），有內政部警政署刑事警察局110年2月1日刑
    鑑字第1098027756號鑑定書及扣案之槍彈照片在卷可憑（偵
    卷第119頁至第123頁）。又上述鑑定方式，就附表編號3、4
    所示之制式散彈4顆、制式子彈5顆，固僅各擇數顆試射擊發
    ，並未全數試射，惟鑑定書既已載明：「送鑑子彈4顆，研
    判均係口徑12GAUGE制式散彈」、「送鑑子彈5顆，研判均係
    口徑9×19mm制式子彈」，足認上開散彈、子彈種類相同者外
    型均相同，專業人員從其外觀研判，足以判斷與試射之散彈
    、子彈屬均屬同一類物品，故僅擇其中數顆實際鑑定試射，
    此為專業鑑定人員之專業判斷，為節省鑑定資源，以免對外
    觀已可明顯判斷係同類物品之物，一再為重複無益之試射鑑
    定，況被告及其辯護人對上開未經試射之制式散彈、制式子
    彈均有殺傷力乙節，皆不爭執（本院訴字卷第185頁），足
    認未經試射之制式散彈2顆、制式子彈3顆，亦均具殺傷力。
    準此，被告任意性自白與事實相符，當可採信。本案事證明
    確，被告犯行堪予認定，應依法論科。
二、論罪科刑
㈠、按行為人實行構成要件之行為如本即預定有一定時間之繼續
    ，須此一定時間經過後，犯罪始為完成，同時其法益侵害狀
    態始隨之終了之犯罪，稱之為「繼續犯」，核與行為人實行
    構成要件之行為，侵害一定之法益時，犯罪即為完成之為「
    狀態犯」者不同。次按未經許可持有手槍，其持有之繼續，
    為行為之繼續，即一經持有手槍，罪已成立，但其完結須繼
    續至持有行為終了時為止，故犯罪成立後之繼續持有，乃犯
    罪行為之繼續，而非犯罪狀態之繼續，於其終止持有之前，
    犯罪行為仍在繼續實施之中。而槍砲彈藥刀械管制條例所定
    未經許可持有槍、彈，其持有之繼續，為行為之繼續，而非
    狀態之繼續，亦即一經持有該槍、彈，犯罪即成立，但其犯
    罪行為之完結須繼續至持有行為終了時為止（最高法院92年
    度台非字第91號刑事判決意旨參照）。又未經許可持有槍彈
    為繼續犯，於其終止持有之前，犯罪行為仍在繼續實施之中
    ，其間法律縱有變更，但其行為既繼續實施至新法施行以後
    ，自無行為後法律變更，應無新舊法比較之問題，而應適用
    其行為終止時之現行槍砲彈藥刀械管制條例及刑法論處（最
    高法院89年度台非字第186號刑事判決意旨參照）。查，被
    告於108 年7月至8月間某日至員警於109 年11月15 日查獲
    本案時止，非法持有本案槍彈事實，業據本院認定如前。從
    而，依據上開說明，被告非法持有槍彈犯行之終了時點應為
    109 年11月15 日，槍砲彈藥刀械管制條例雖於109 年6 月1
    0日修正公布，並於同年月12日生效施行，然本案被告持有
    犯行，仍應以終了時作為有無行為後法律變更之比較基準時
    點。從而，被告非法持有槍彈行為，應逕行適用109 年6 月
    10日修正公布之現行槍砲彈藥刀械管制條例規定，尚不生新
    舊法比較問題，合先敘明。
㈡、核被告所為，係犯槍砲彈藥刀械管制條例第7條第4項之非法
    持有非制式手槍罪、同條例第8條第4項之非法持有制式獵槍
    罪、同條例第12條第4項之非法持有制式散彈、制式子彈罪
    。
㈢、又非法持有槍砲、彈藥、刀械等違禁物，所侵害者為社會法
    益，如所持有客體之種類相同（如同為手槍，或同為子彈者
    ），縱令同種類之客體有數個（如數支手槍、數顆子彈），
    仍為單純一罪，不發生想像競合犯之問題；若同時持有二不
    相同種類之客體（如同時持有手槍及子彈），則為一行為觸
    犯數罪名之想像競合犯（最高法院82年度台上字第5303號刑
    事判決意旨參照）。被告同時持有數顆具有殺傷力之子彈、
    散彈，僅單純成立一非法持有子彈罪，又被告係以一行為同
    時持有本案槍、彈，而觸犯上開非法持有非制式手槍罪、非
    法持有制式獵槍罪及非法持有子彈罪，為想像競合犯，應依
    刑法第55條規定，從一重之非法持有非制式手槍罪處斷。
㈣、刑之加重減輕
⒈  被告前因①施用毒品案件，經臺灣桃園地方法院（下稱桃園地
    院）以96年度審訴字第595 號判決分別判處有期徒刑7 月、
    5 月，分別減為有期徒刑3 月又15日、2 月又15日，應執行
    有期徒刑5 月確定；②因施用毒品案件，經桃園地院以96年
    度審易字第372 號判決判處有期徒刑5 月確定；③因違反槍
    砲彈藥刀械管制條例案件，經桃園地院以97年度簡字第58號
    判決判處有期徒刑5 月、併科罰金新臺幣1 萬元確定；④因
    施用毒品案件，經桃園地院以97年度審易緝字第34號判決判
    處有期徒刑6 月確定；⑤因施用毒品案件，經桃園地院以97
    年度審訴緝字第78號判決分別判處有期徒刑7 月、5 月，應
    執行有期徒刑10月確定；⑥因違反槍砲彈藥刀械管制條例案
    件，經桃園地院以98年度訴緝字第9 號判決判處有期徒刑3 
    年6 月，併科罰金新臺幣6 萬元，上訴後，迭經臺灣高等法
    院以98年度上訴字第1883號、最高法院以98年度台上字第41
    79號判決駁回上訴確定；⑦因違反槍砲彈藥刀械管制條例案
    件，經臺灣雲林地方法院以97年度訴字第11號判決判處有期
    徒刑3 年6 月，併科罰金新臺幣5 萬元，上訴後，經臺灣高
    等法院臺南分院以98年度上訴字第406 號判決駁回上訴確定
    ；前開所示之罪，嗣經臺灣高等法院臺南分院以99年度聲字
    第1023號裁定應執行刑為有期徒刑8 年6 月確定，於106 年
    4 月29日執行完畢（嗣接續執行其所犯其他罪刑，於107 年
    5 月29日假釋出監，尚未期滿），有被告之臺灣高等法院被
    告前案紀錄表附卷可考，被告於受有期徒刑執行完畢後，5 
    年內故意再犯本件有期徒刑以上之罪，符合刑法第47條第1 
    項之累犯要件，又參酌司法院釋字第775 號解釋意旨，審酌
    被告前述案件執行完畢迄至本件案發時間歷時非久，且其中
    多次違反槍砲彈藥刀械管制條例之案件與本案罪質相同，顯
    見前開有期徒刑執行對被告未生警惕作用，堪認被告對於刑
    罰之反應力薄弱，認依刑法第47條第1 項規定加重其最低本
    刑尚不至於發生罪刑不相當之情形，爰依法加重其刑。
⒉  刑法第62條規定，對於未發覺之罪自首而受裁判者，減輕其
    刑。但有特別規定者，依其規定。槍砲彈藥刀械管制條例第
    18條第1項前段規定，犯本條例之罪自首，並報繳其持有之
    全部槍砲、彈藥、刀械者，減輕或免除其刑。槍砲彈藥刀械
    管制條例既為刑法之特別法，該條例第18條第1項前段規定
    ，即為刑法第62條但書所示之特別規定，固應優先適用，然
    若被告雖符合自首要件，但無報繳行為、或指明槍械地點、
    或偕同警方取出，自不符合上開條例第18條第1項前段減、
    免其刑之要件，只能依刑法第62條自首規定處理（最高法院
    110年度台上字第5477號判決參照）。查，本案查獲被告持
    有槍彈之經過，係員警接獲情資指稱遭通緝之被告出現在臺
    北市大安區泰順街2巷內，員警而至該地點埋伏逮捕被告，
    此有員警之職務報告在卷可憑（偵卷第171頁）。又被告於1
    09年11月15日凌晨1時20分許，在臺北市○○區○○街0號前為警
    逮捕時，即主動告知員警其駕駛之汽車車廂藏有槍枝，車內
    中央扶手以及隨身之背包內藏有子彈，並主動帶同員警至汽
    車停放處查扣其持有之全部槍枝、子彈等情，業據被告於警
    詢中供述明確，並有自願受搜索同意書、臺北市政府警察局
    刑事警察大隊搜索扣押筆錄、扣押物品目錄表在卷可查（偵
    卷第23頁至第29頁）。被告於員警尚未發覺本案犯行前，主
    動向員警坦承其持有槍彈之事實，並告知員警槍彈之藏放處
    ，且帶同員警查扣，堪認被告自首本案犯行，並報繳其持有
    之全部槍彈，符合槍砲彈藥刀械管制條例第18條第1 項前段
    減免其刑之規定，且起訴檢察官亦說明本案係因
　　被告自首而查獲，此見起訴書第5頁即明，本院審酌被告之
    犯罪情節，依上述規定減輕其刑。
⒊  被告同有刑之加重及減輕之事由，依刑法第71條第1項之規定
    ，先加後減之。
㈤、爰以行為人之責任為基礎，審酌被告漠視法令禁制，非法持
    有具殺傷力之非制式手槍、制式獵槍、子彈、散彈，守法觀
    念淡薄，並考量其持有槍彈之數量較多及持有期間達1年以
    上，再斟酌被告固然對員警自首本案犯行，且於偵審階段始
    終為認罪之陳述，犯後態度尚可，但被告隨身攜帶扣案槍彈
    ，對社會治安及廣大民眾之人身安全造成潛在之隱憂；另考
    量被告前有多次違反槍砲彈藥刀械管制條例、毒品危害防制
    條例之前科素行，兼衡被告自稱係他人以槍抵債之故而持有
    扣案槍彈、入監前從事汽車修理工作、高中畢業、需扶養女
    兒、奶奶之犯罪動機、生活狀況、智識程度等一切情狀，量
    處主文所示之刑，併就罰金部分諭知易服勞役之折算標準。
三、沒收
㈠、扣案如附表編號1、2所示之槍枝，以及如附表編號3②、4②
　　所示之子彈，均具有殺傷力，業如前述，均屬違禁物且為被
    告本件犯罪所用之物，應依刑法第38條第1項規定，均宣告
    沒收。
㈡、另按物之能否沒收，應以裁判時之狀態為準，若判決時子彈
    已擊發，僅剩彈殼、彈頭，已不屬於違禁物；而擊發後所遺
    留之彈殼、彈頭亦非被告所有供犯罪所用之物，因此均無庸
    宣告沒收（最高法院87年度台上字第178號判決意旨參照）
    。查，扣案如附表編號3①、4①所示之子彈，業經刑事警察局
    因鑑定而試射擊發，已裂解為彈頭與彈殼，失去子彈之功能
    ，不具殺傷力，揆諸上開判決意旨，不予宣告沒收。
㈢、末扣案之行動電話4支（偵卷第29頁），均與被告本案持有槍
    彈犯行無關，且非違禁物，依法不能宣告沒收。
據上論斷，應依刑事訴訟法第299條第1項前段，槍砲彈藥刀械管
制條例第7條第4項、第8條第4項、第12條第4項、第18條第1項前
段，刑法第11條、第47條第1項、第55條、第42條第3項前段、第
38條第1項，判決如主文。　　　　
本案經檢察官許佩霖提起公訴，檢察官楊淑芬到庭執行職務。
中　　華　　民　　國　　110 　年　　11　　月　　2 　　日
　　　　　　　　　刑事第十庭審判長法　官　林孟皇
　　　　　　　　　
　　　　　　　　　                法  官  林柔孜

                                  法  官  陳采葳
上正本證明與原本無異。
如不服本判決應於收受送達後20日內向本院提出上訴書狀，並應
敘述具體理由；其未敘述上訴理由者，應於上訴期間屆滿後20日
內向本院補提理由書（均須按他造當事人之人數附繕本）「切勿
逕送上級法院」。因疫情而遲誤不變期間，得向法院聲請回復原
狀。
                                  書記官  邱汾芸
中　　華　　民　　國　　110 　年　　11　　月　　2 　　日
附錄本案論罪科刑法條：
槍砲彈藥刀械管制條例第7條
未經許可，製造、販賣或運輸制式或非制式火砲、肩射武器、機
關槍、衝鋒槍、卡柄槍、自動步槍、普通步槍、馬槍、手槍或各
類砲彈、炸彈、爆裂物者，處無期徒刑或七年以上有期徒刑，併
科新臺幣三千萬元以下罰金。
未經許可，轉讓、出租或出借前項所列槍砲、彈藥者，處無期徒
刑或五年以上有期徒刑，併科新臺幣一千萬元以下罰金。
意圖供自己或他人犯罪之用，而犯前二項之罪者，處死刑或無期
徒刑；處徒刑者，併科新臺幣五千萬元以下罰金。
未經許可，持有、寄藏或意圖販賣而陳列第一項所列槍砲、彈藥
者，處五年以上有期徒刑，併科新臺幣一千萬元以下罰金。
意圖供自己或他人犯罪之用，以強盜、搶奪、竊盜或其他非法方
法，持有依法執行公務之人所持有之第一項所列槍砲、彈藥者，
得加重其刑至二分之一。
第一項至第三項之未遂犯罰之。 

槍砲彈藥刀械管制條例第8條
未經許可，製造、販賣或運輸制式或非制式鋼筆槍、瓦斯槍、麻
醉槍、獵槍、空氣槍或第四條第一項第一款所定其他可發射金屬
或子彈具有殺傷力之各式槍砲者，處無期徒刑或五年以上有期徒
刑，併科新臺幣一千萬元以下罰金。
未經許可，轉讓、出租或出借前項所列槍砲者，處五年以上有期
徒刑，併科新臺幣一千萬元以下罰金。
意圖供自己或他人犯罪之用，而犯前二項之罪者，處無期徒刑或
七年以上有期徒刑，併科新臺幣一千萬元以下罰金。
未經許可，持有、寄藏或意圖販賣而陳列第一項所列槍砲者，處
三年以上十年以下有期徒刑，併科新臺幣七百萬元以下罰金。
第一項至第三項之未遂犯罰之。
犯第一項、第二項或第四項有關空氣槍之罪，其情節輕微者，得
減輕其刑。

槍砲彈藥刀械管制條例第12條第4項
未經許可，持有、寄藏或意圖販賣而陳列子彈者，處5年以下有
期徒刑，併科新台幣300萬元以下罰金。
　　　
附表：
編號 扣案物品名稱及數量  鑑定結果   1 制式獵槍（槍枝管制編號0000000000）1支 送鑑長槍1枝，研判係口徑12GAUGE制式獵槍(散彈槍），為土耳其COMMANDO廠，槍號為000000000，擊發功能正常，可供擊發同口徑制式散彈使用，認具殺傷力。   2 非制式手槍(槍枝管制編號0000000000)0枝。 送鑑手槍1枝，認係非制式手槍，由仿手槍外型製造之槍枝，組裝已貫通之金屬槍管而成，擊發功能正常，可供擊發適用子彈使用，認具殺傷力  3 子彈4顆   ①、2顆，研判均係口徑12GAUGE制式散彈，經試射，均可擊發，認具殺傷力     ②、2顆，研判均係口徑12GAUGE制式散彈，認具殺傷力 4 子彈5顆 ①、2顆，研判均係口徑9×19mm制式子彈，經試射，均可擊發，認具殺傷力     ②、3顆，研判均係口徑9×19mm制式子彈，認具殺傷力